---
title: "Prueba de Conocimientos - Skandia"
author: "Miguel Angel Malagón"
date: "`r Sys.Date()`"
output: pdf_document
---

```{r setup, include=FALSE}
knitr::opts_chunk$set(echo = TRUE)
```


```{r, warning=FALSE,echo=FALSE,message=FALSE}
# Librerias
library(readxl) #Leer la Librerias
library(tidyr) # Llenar las filas vacias 
#install.packages("dplyr")
library(dplyr) # Unir las bases de datos 
#install.packages("writexl")
library(writexl) # Guardar base de datos 
#install.packages("ggrepel")
library(ggrepel)
library(ggplot2)
```

# Recopilación de datos.

```{r, warning=FALSE,message=FALSE}
# Importación de las bases de datos
IG_2021_12 <- read_excel(file.choose()) # Importar Archivo ig_2021_12 
IG_2022_12 <- read_excel(file.choose()) # Importar Archivo ig_2022_12 
IG_2023_11 <- read_excel(file.choose()) # Importar Archivo ig_2023_11 
IG_2023_12 <- read_excel(file.choose()) # Importar Archivo ig_2023_12 
IG_2024_11 <- read_excel(file.choose()) # Importar Archivo ig_2024_11 
```

## Base de datos (IG_2021_12)

```{r}
# Organizar base de datos (IG_2021_12)

BD_2021_12 <- IG_2021_12[rowSums(is.na(IG_2021_12)) != ncol(IG_2021_12),]
BD_2021_12 <- IG_2021_12[-c(1:9,11:12),]
colnames(BD_2021_12) <- as.character(BD_2021_12[1,])
BD_2021_12 <- BD_2021_12[-1,]
colnames(BD_2021_12)[1:3] <- c("Rubro", "Subrubro","Detalle")
BD_2021_12 <- BD_2021_12 %>% fill(Rubro, Subrubro, .direction = "down") 
BD_2021_12 <- cbind(Fecha = "01-12-2021",BD_2021_12)

```

## Base de datos (IG_2022_12)

```{r}

# Organizar base de datos (IG_2022_12)

BD_2022_12 <- IG_2022_12[rowSums(is.na(IG_2022_12)) != ncol(IG_2022_12),]
BD_2022_12 <- IG_2022_12[-c(1:9,11:12),]
colnames(BD_2022_12) <- as.character(BD_2022_12[1,])
BD_2022_12 <- BD_2022_12[-1,]
colnames(BD_2022_12)[1:3] <- c("Rubro", "Subrubro","Detalle")
BD_2022_12 <- BD_2022_12 %>% fill(Rubro, Subrubro, .direction = "down") 
BD_2022_12 <- cbind(Fecha = "01-12-2022",BD_2022_12)

```

## Base de datos (IG_2023_11)

```{r}

# Organizar base de datos (IG_2023_11)

BD_2023_11 <- IG_2023_11[rowSums(is.na(IG_2023_11)) != ncol(IG_2023_11),]
BD_2023_11 <- BD_2023_11[-c(1:9,11:12),]
colnames(BD_2023_11) <- as.character(BD_2023_11[1,])
BD_2023_11 <- BD_2023_11[-1,]
colnames(BD_2023_11)[1:3] <- c("Rubro", "Subrubro","Detalle")
BD_2023_11 <- BD_2023_11 %>% fill(Rubro, Subrubro, .direction = "down") 
BD_2023_11 <- cbind(Fecha = "01-11-2023",BD_2023_11)
```

## Base de datos (IG_2023_12)

```{r}
# Organizar base de datos (IG_2023_12)

BD_2023_12 <- IG_2023_12[rowSums(is.na(IG_2023_12)) != ncol(IG_2023_12),]
BD_2023_12 <- BD_2023_12[-c(1:9,11:12),]
colnames(BD_2023_12) <- as.character(BD_2023_12[1,])
BD_2023_12 <- BD_2023_12[-1,]
colnames(BD_2023_12)[1:3] <- c("Rubro", "Subrubro","Detalle")
BD_2023_12 <- BD_2023_12 %>% fill(Rubro, Subrubro, .direction = "down") 
BD_2023_12 <- cbind(Fecha = "01-12-2023",BD_2023_12)
```

## Base de datos (IG_2024_11)

```{r}

# Organizar base de datos (IG_2024_11)

BD_2024_11 <- IG_2024_11[rowSums(is.na(IG_2024_11)) != ncol(IG_2024_11),]
BD_2024_11 <- BD_2024_11[-c(1:9,11:12),]
colnames(BD_2024_11) <- as.character(BD_2024_11[1,])
BD_2024_11 <- BD_2024_11[-1,]
colnames(BD_2024_11)[1:3] <- c("Rubro", "Subrubro","Detalle")
BD_2024_11 <- BD_2024_11 %>% fill(Rubro, Subrubro, .direction = "down") 
BD_2024_11 <- cbind(Fecha = "01-11-2024",BD_2024_11)

```

## Combinación de las Bases de Datos


```{r}
Base_completa <- bind_rows(BD_2021_12, BD_2022_12, BD_2023_11, BD_2023_12, BD_2024_11)
Base_completa <- Base_completa %>%
  mutate_at(vars(5:ncol(Base_completa)), as.numeric)

```


# Análisis de datos

## Análisis Gráfico de "MIBANCO S.A."

```{r}
# Filtrar la Base de Datos
BD_MIBANCO <- as.data.frame(Base_completa[, c("Fecha","Rubro","Subrubro","Detalle","MIBANCO S.A.")])
head(BD_MIBANCO[-3])
```

### Gráfica de Ratios Financieros


```{r,echo=FALSE}
# Filtrar por Subrubro y Rubro

BD_MIBANCO_Ratios <- filter(BD_MIBANCO, Subrubro %in% c("UTILIDAD/PATRIMONIO", "UTILIDAD/ACTIVO"))
BD_MIBANCO_Ratios_f2 <- filter(BD_MIBANCO,
                                Rubro == "GANANCIAS (EXCEDENTES) Y PÉRDIDAS" &
                                Subrubro == "OTROS" &
                                !is.na(`MIBANCO S.A.`))

BD_MIBANCO_Ratios$Fecha <- as.Date(BD_MIBANCO_Ratios$Fecha, format = "%d-%m-%Y")
BD_MIBANCO_Ratios_f2$Fecha <- as.Date(BD_MIBANCO_Ratios_f2$Fecha, format = "%d-%m-%Y")

# Ordenar los datos por la columna Fecha de menor a mayor
BD_MIBANCO_Ratios <- BD_MIBANCO_Ratios %>%
  arrange(Fecha)

BD_MIBANCO_Ratios_f2 <- BD_MIBANCO_Ratios_f2 %>%
  arrange(Fecha)

BD_MIBANCO_Ratios$Fecha <- as.character(BD_MIBANCO_Ratios$Fecha)
BD_MIBANCO_Ratios_f2$Fecha <- as.character(BD_MIBANCO_Ratios_f2$Fecha)
BD_MIBANCO_Ratios$`MIBANCO S.A.`<- BD_MIBANCO_Ratios$`MIBANCO S.A.`*100
```

```{r}
BD_MIBANCO_Ratios[,-c(2,4)]
```


```{r,echo=FALSE}
grafico_lineas <- ggplot(BD_MIBANCO_Ratios, aes(x = Fecha, y = `MIBANCO S.A.`, color = Subrubro, group = Subrubro)) +
  geom_line(linewidth = 1.5) +  # Línea más gruesa
  labs(title = "Ratios Financieros MIBANCO S.A.",
       x = "Años", y = "(%)") +  
  theme_minimal() +
  theme(legend.position = "bottom",
        plot.title = element_text(hjust = 0.5))

print(grafico_lineas)

```

```{r}
BD_MIBANCO_Ratios_f2[-c(3,4)]
```


```{r, echo=FALSE}
# Segundo gráfico 
grafico_barras <- ggplot(BD_MIBANCO_Ratios_f2, aes(x = Fecha, y = `MIBANCO S.A.`, fill = Rubro)) +
  geom_bar(stat = "identity", width = 0.7, position = "dodge") +
  labs(title = "Ganancias (Excedentes) y Pérdidas ",
       x = "Años", y = " (cifras en $ millones COP)") +
  scale_y_continuous(labels = scales::label_comma()) +
  theme_minimal() +
  theme(legend.position = "bottom",
        plot.title = element_text(hjust = 0.5))

print(grafico_barras)

```


### Gráfica Indicador de Morosidad y Deterioro (Deterioro):

```{r,echo=FALSE}

BD_MIBANCO_Moro <- filter(BD_MIBANCO, 
                          Subrubro %in% c("MOROSIDAD", "DETERIORO (DETERIORO)") &
                          is.na(Detalle))

BD_MIBANCO_Moro$Fecha <- as.Date(BD_MIBANCO_Moro$Fecha, format = "%d-%m-%Y")
BD_MIBANCO_Moro <- BD_MIBANCO_Moro %>%
  arrange(Fecha)
BD_MIBANCO_Moro$Fecha <- as.character(BD_MIBANCO_Moro$Fecha)

datos_deterioro <- BD_MIBANCO_Moro %>% filter(Subrubro == "DETERIORO (DETERIORO)")
datos_morosidad <- BD_MIBANCO_Moro %>% filter(Subrubro == "MOROSIDAD")
datos_morosidad$`MIBANCO S.A.` <- datos_morosidad$`MIBANCO S.A.` * 100

BD_MIBANCO_Moro[-c(2,4)]

```



```{r,warning=FALSE,echo=FALSE}

# Gráfico combinado
grafico_combinado <- ggplot() +
  # Gráfico de barras para DETERIORO (DETERIORO)
  geom_bar(
    data = datos_deterioro,
    aes(x = Fecha, y = `MIBANCO S.A.`, fill = "Deterioro"),
    stat = "identity", position = "dodge", alpha = 0.8
  ) +
  # Gráfico de línea para MOROSIDAD
  geom_line(
    data = datos_morosidad,
    aes(
      x = Fecha,
      y = `MIBANCO S.A.` * max(datos_deterioro$`MIBANCO S.A.`, na.rm = TRUE) / max(datos_morosidad$`MIBANCO S.A.`, na.rm = TRUE),
      group = 1, color = "Morosidad"
    ),
    size = 1.2
  ) +
  geom_point(
    data = datos_morosidad,
    aes(
      x = Fecha,
      y = `MIBANCO S.A.` * max(datos_deterioro$`MIBANCO S.A.`, na.rm = TRUE) / max(datos_morosidad$`MIBANCO S.A.`, na.rm = TRUE),
      color = "Morosidad"
    ),
    size = 2
  ) +
  # Escalas y etiquetas
  scale_y_continuous(
    name = "Deterioro (en $ millones COP)",
    sec.axis = sec_axis(
      ~ . * max(datos_morosidad$`MIBANCO S.A.`, na.rm = TRUE) / max(datos_deterioro$`MIBANCO S.A.`, na.rm = TRUE),
      name = "Morosidad (en %)"
    )
  ) +
  labs(
    title = "Relacion entre Morosidad y Deterioro en MIBANCO",
    x = "Fecha",
    y = NULL
  ) +
  scale_fill_manual(name = "Leyenda", values = c("Deterioro" = "skyblue")) +
  scale_color_manual(name = "Leyenda", values = c("Morosidad" = "red")) +
  theme_minimal() +
  theme(
    legend.position = "bottom",
    legend.title = element_blank(),
    plot.title = element_text(hjust = 0.5)
  )

# Mostrar el gráfico
print(grafico_combinado)


```



### Gráfica de Intereses Financieros:

```{r,echo=FALSE}
# Filtrar los datos
BD_MIBANCO_Intereses <- filter(BD_MIBANCO, Subrubro %in% c("MARGEN NETO DE INTERESES = IFI-GI", "INGRESOS DE INTERESES"))
BD_MIBANCO_Intereses$Fecha <- as.Date(BD_MIBANCO_Intereses$Fecha, format = "%d-%m-%Y")
BD_MIBANCO_Intereses <- BD_MIBANCO_Intereses %>%
  arrange(Fecha)
BD_MIBANCO_Intereses$Fecha <- as.character(BD_MIBANCO_Intereses$Fecha)

BD_MIBANCO_Intereses[-c(2,4)]

```


```{r, echo=FALSE}

# Gráfico de barras

grafico_barras_intereses <- ggplot(BD_MIBANCO_Intereses, aes(x = Fecha, y = `MIBANCO S.A.`, fill = Subrubro)) +
  geom_bar(stat = "identity", width = 0.7, position = "dodge") +
  labs(title = "Margen Neto de Intereses e Ingresos de Intereses",
      y = " (cifras en $ millones COP)") +
  scale_y_continuous(labels = scales::label_comma()) +
  theme_minimal() +
  theme(legend.position = "bottom",
        plot.title = element_text(hjust = 0.5))

print(grafico_barras_intereses)

```


### Composición de Cartera.

```{r,echo=FALSE}

BD_MIBANCO_Cartera <- filter(BD_MIBANCO, Detalle %in% c("CARTERA Y OPERACIONES DE LEASING COMERCIALES", "CARTERA Y OPERACIONES DE LEASING DE CONSUMO", "CARTERA Y LEASING DE MICROCRÉDITOS","CARTERA DE VIVIENDA Y OPERACIONES DE  LEASING HABITACIONAL"))

BD_MIBANCO_Cartera$Fecha <- as.Date(BD_MIBANCO_Cartera$Fecha, format = "%d-%m-%Y")

BD_MIBANCO_Cartera <- BD_MIBANCO_Cartera %>%
  group_by(Fecha) %>%
  mutate(Proporcion = `MIBANCO S.A.` / sum(`MIBANCO S.A.`),
         Etiqueta = paste0(round(Proporcion * 100, 1), "%")) %>%
  ungroup()

BD_MIBANCO_Cartera[,-c(2,3)]

```


```{r, echo=FALSE}

# Gráfico de Torta
grafico_torta_por_fecha <- ggplot(BD_MIBANCO_Cartera, aes(x = "", y = `MIBANCO S.A.`, fill = Detalle)) +
  geom_bar(stat = "identity", width = 1) +
  coord_polar(theta = "y") +
  geom_label_repel(aes(label = Etiqueta), position = position_stack(vjust = 0.5), size = 3, show.legend = FALSE) +
  labs(title = "Distribucion de la Cartera de MIBANCO S.A.") +
  scale_y_continuous(labels = scales::label_comma()) +
  scale_fill_brewer(palette = "Set3") +
  theme_void() +
  theme(
    legend.position = "bottom",
    legend.title = element_blank(),
    plot.title = element_text(hjust = 0.5),  
    legend.text = element_text(size = 4)) +
  facet_wrap(~ Fecha, scales = "free_y")

print(grafico_torta_por_fecha)

```

## Descargar Información

```{r}
#Exportar base de Datos:

#write_xlsx(Base_completa, "Base_completa.xlsx")
```


## Participación del Patrimonio del Emisor frente al Sector

Para el cálculo de la participación de MIBANCO S.A. frente al total del sector "Total Bancos", se filtra el Patrimonio de cada año del Emisor como del Total de los Bancos y se calcula la participación (%) para cada fecha.


```{r,echo=FALSE}
Patrimonio_MIBANCO <- as.data.frame(Base_completa[, c("Fecha", "Rubro", "Subrubro", "Detalle", "Total Bancos", "MIBANCO S.A.")])


Patri_MIBANCO_F1 <- Patrimonio_MIBANCO %>%
  filter(Rubro == "PATRIMONIO" & Subrubro == "OTROS PASIVOS" & is.na(Detalle)) %>%
  select(-Subrubro, -Detalle)

Patri_MIBANCO_F1$Participacion <- (Patri_MIBANCO_F1$`MIBANCO S.A.`/Patri_MIBANCO_F1$`Total Bancos`)*100

Patri_MIBANCO_F1$Fecha <- as.Date(Patri_MIBANCO_F1$Fecha, format = "%d-%m-%Y")
Patri_MIBANCO_F1 <- Patri_MIBANCO_F1 %>% arrange(Fecha)
Patri_MIBANCO_F1$Fecha <- as.character(Patri_MIBANCO_F1$Fecha)
head(Patri_MIBANCO_F1)
```


```{r, echo=FALSE}
grafico_patri <- ggplot(Patri_MIBANCO_F1, aes(x = Fecha, y = Participacion)) +
  geom_bar(stat = "identity", fill = "skyblue", alpha = 0.8, width = 0.7) + 
  geom_text(aes(label = round(Participacion, 1)), vjust = -0.5, size = 3) +  #
  labs(
    title = "Participacion del Patrimonio de MIBANCO en el sector",
    y = "Participacion (%)"
  ) +
  theme_minimal() +
  theme(
    plot.title = element_text(hjust = 0.5)
  )

# Mostrar el gráfico
print(grafico_patri)

```


